【裁判字號】    99,親,41
【裁判日期】    990617
【裁判案由】    否認子女
【裁判全文】
臺灣臺中地方法院民事判決                99年度親字第41號
原      告  乙○○
被      告  丙○○
法定代理人  甲○○
上列當事人間否認子女事件，本院於民國99年6月3日言詞辯論終
結，判決如下：
    主      文
確認原告與被告間之親子關係不存在。
訴訟費用由被告負擔。
    事實及理由
甲、程序方面：按訴狀送達後，原告不得將原訴變更或追加他訴
    ，但請求之基礎事實同一，或不甚礙被告之防禦及訴訟之終
    結者，不在此限；又被告於訴之變更或追加無異議，而為本
    案之言詞辯論者，視為同意變更或追加，民事訴訟法第 255
    條第1項第2、7款、第2項分別定有明文。原告提起本訴時，
    原聲明請求確認被告非其生母甲○○自原告受胎所生之婚生
    子女，嗣於本案程序進行中（民國99年6月3日）變更訴之聲
    明為確認兩造間親子關係不存在，其請求之基礎事實同一，
    亦不甚礙被告之防禦及訴訟之終結，且被告於訴之變更並未
    表示異議，而為本案之言詞辯論，揆諸上開說明，原告所為
    訴之變更自屬合法，應予准許，合先敘明。
乙、實體方面：
壹、原告起訴主張：原告與印尼國人甲○○於97年10月8 日結婚
    ，嗣甲○○於○○年○○月○○日在印尼產下被告，經印尼政府認定
    被告係原告與甲○○之婚生子女；惟被告因依法未受原告與
    其生母甲○○之婚生推定，而未入原告戶籍。嗣兩造於99年
    2月2日前往○○○○○○○○○○○○○○○○○○○○醫
    院（下稱○○○○○醫院）採樣鑑定親子關係之結果，亦排
    除原告與被告之親子關係。兩造間既無真實血緣關係，為除
    去兩造間私法上權利義務存否不明確之狀態，爰依法請求確
    認原告與被告間之親子關係不存在等語。並聲明：如主文所
    示。
貳、被告方面：認諾原告之請求，並對原告主張之前開事實均不
    爭執。
、得心證之理由：
一、按現行民事訴訟法中親子關係事件之規定，雖未定有確認親
    子關係訴訟之類型，但親子關係存否，不僅涉及相關當事人
    身份關係之確定，同時對於例如親權、扶養、法定代理甚至
    繼承等法律關係之成立或存在與否，皆產生重要之關連，是
    以親子關係存在與否之確定，所牽涉者並非僅係單純之法律
    事實，同時本類訴訟之標的即為身份上法律關係存否之確認
    ，向來學說及實務上之見解亦皆承認親子間身份關係可以作
    為確認訴訟之標的，並將此種訴訟解為人事訴訟之一種，其
    程序，應準用關於親子關係程序之規定（陳棋炎、黃宗樂、
    郭振恭共著「民法親屬新論」第280 頁、三民書局股份有限
    公司發行、94年5月修訂5版1 刷）。次按須提起否認之訴否
    認其為婚生子女者，僅限於依民法第1062條及第1063條第 1
    項推定之婚生子女，此由規定否認子女、否認推定生父訴訟
    之同法第1063條第2項，明定否認對象係同條第1項推定之婚
    生子女自明，故對不受上開推定之婚生子女否認其為婚生，
    例如：妻之受胎在結婚前，而子女之出生在結婚後第181 日
    以前（即結婚後未逾180 日）者，因妻之受胎非在婚姻關係
    存續中，其所生子女即不受民法第1063條第2 項規定應提起
    否認之訴之限制，而得以一般確認親子關係不存在訴訟為之
    （最高法院91年度臺上字第1222號判決意旨參照），且有提
    起確認身分之訴之必要者，均可隨時提起，不受否認子女、
    否認推定生父之訴所定除斥期間之限制（參前揭書第280 頁
    ），惟因本訴之性質仍屬人事訴訟程序，民事訴訟法第 594
    條關於認諾及訴訟上自認或不爭執事實之效力等規定，均不
    適用，但法院仍得以此自認或不爭執之情形，作為其依自由
    心證判斷事實真偽之資料（最高法院29年上字第56號、32年
    上字第2316號判例參照）。
二、原告主張其與被告之生母即印尼國人甲○○於97年10月8 日
    結婚，甲○○於○○年○○月○○日在印尼產下被告，原告與被告間
    無血緣關係，惟印尼政府卻認定被告為原告之婚生子等事實
    ，業據原告提出戶籍謄本、經駐印尼臺北經濟貿易代表處認
    證之甲○○未婚證明書、被告之出生證書摘錄、○○○○○
    醫院血親鑑定報告（以上均影本）各1 份為證。依上開血親
    鑑定報告所載：「由於乙○○不具有D16S539-9 、vWA-17、
    TPOX-8、FGA -21或24 等基因半型之可能，因此可以排除乙
    ○○與丙○○的親生父親這一假設（四重排除）」等語。參
    酌現代生物科學發達，醫確學技術進步，以ＤＮＡ基因圖譜
    定序檢驗方法鑑定子女之血統來源之精確度已達99.8％以上
    ；另被告就本件訴訟為認諾及不爭執原告主張之事實，雖不
    生訴訟上效力，但其供陳，仍足資佐證原告所主張事實之真
    實性。執此，原告之主張，應堪信為真實。
三、民事訴訟法第247 條所謂即受確認判決之法律上利益，係指
    因法律關係之存否不明確，致原告在私法上之地位有受侵害
    之危險，而此項危險得以對於被告之確認判決除去之者而言
    ，故確認法律關係成立或不成立之訴，苟具備前開要件，即
    得謂有即受確認判決之法律上利益（最高法院42年度臺上字
    第1031號判例參照）。兩造間既不具血緣關係，但印尼民事
    註冊局之出生證書摘錄卻認定原告為被告之生父，是該項摘
    錄之登記顯與事實不符；另被告於○○年○○月○○日出生，回溯至
    原告與被告生母甲○○結婚之97年10月8日未滿181日，足見
    被告並未受婚生推定，是原告得提起者乃一般確認之訴，並
    非否認訴訟；又因前揭印尼註冊局不實出生證書摘錄登記之
    故，兩造間因親子關係所生之扶養、繼承等私法上權利義務
    存否即不明確，此等法律關係有無即有不安之狀態，並得以
    確認判決除去，是以，原告應有即受確認判決之法律上利益
    ，而得起訴請求確認。從而原告提起本訴，請求確認其與被
    告間之親子關係不存在，為由理由，應予准許。
丙、訴訟費用負擔之依據：民事訴訟第78條。
中    華    民    國    99    年    6    月    17    日
                  家事法庭    法  官  郭妙俐
以上正本係照原本作成。
如對本判決上訴，須於判決送達後20日之不變期間內，向本院提
出上訴狀（須附繕本）。
中    華    民    國    99    年    6    月    17    日
                              書記官  魏宏銘


司法院資訊處製作；財團法人民間司法改革基金會備份。
